臺灣臺中地方法院刑事判決　　　　　　　　　　　　九十三年度訴字第一七九二號
　　公　訴　人　臺灣臺中地方法院檢察署檢察官
　　被　　　告　甲○○
　　　　　　　　乙○○
　　　　　　　　丙○○○
　　　　　　　　庚○○
右列被告等因妨害自由等案件，經檢察官提起公訴（九十三年度偵字第一一六六五號
），本院判決如左：
    主  文
丙○○○、甲○○、庚○○共同以非法方法，剝奪人之行動自由，丙○○○、庚○○
各處有期徒刑陸月，甲○○處有期徒刑伍月，如易科罰金，均以佰元折算壹日。
乙○○共同以非法方法，剝奪人之行動自由，累犯，處有期徒刑陸月，如易科罰金，
以佰元折算壹日。
    犯罪事實
一、乙○○前因贓物案件，經本院判處有期徒刑四月確定，於民國九十一年七月四日
    執行完畢，詎仍不知悔改。緣丙○○○懷疑藍清照於九十三年四月間某日竊取洪
    秀霞所有之皮包一個，為逼迫藍清照之友人戊○○、己○○供出藍清照之下落，
    竟於九十一年六月二十七日凌晨二時許，夥同甲○○、庚○○、乙○○及綽號「
    大管」之姓名年籍不詳成年男子共同基於妨害他人行動自由之犯意聯絡，前往臺
    中縣沙鹿鎮○○路紅竹巷十四號之一旁工寮埋伏等候戊○○、己○○，並於同日
    凌晨二時三十分許，見戊○○、己○○返回上開地址之己○○住處時，隨即上前
    包圍，並由庚○○以徒手毆打戊○○及己○○，再喝令戊○○及己○○二人上車
    ，強押戊○○、己○○分乘二部自用小客車，載往臺中縣清水鎮○○路新興巷一
    五二號洪秀霞住處，迄同日凌晨三時許，因逼問戊○○、己○○關於藍清照之下
    落無著，丙○○○、甲○○、庚○○、乙○○及綽號「大管」之成年男子即再強
    行將戊○○、己○○押上車前往附近某產業道路上之墳墓旁，接續以徒手毆打戊○○，並要求戊○○簽發票面金額新臺幣（下同）三十萬元之本票，作為擔保戊○○協助找尋藍清照之下落，欲迫使戊○○行無義務之簽發本票行為，嗣丙○○○等人於戊○○應允簽發本票後，因現場無人隨身攜帶本票而駕車強押戊○○、
    己○○二人返回洪秀霞上開臺中縣清水鎮○○路新興巷一五二號住處，而共同以
    非法方法剝奪戊○○、己○○之行動自由，並造成戊○○受有右胸部擦傷、左臉
    瘀血、右臉擦傷、左手肘擦傷等傷害，己○○則受有右後耳處疼痛、胸痛等傷害
    （傷害部分業據戊○○、己○○於審理中撤回告訴）。嗣於同日凌晨五時許，戊○○藉詞上廁所之際，趁隙撥打電話予其友人蕭金柱報警循線在臺中縣清水鎮○○路新興巷一五二號洪秀霞住處當場查獲丙○○○、甲○○、庚○○、乙○○等
    四人，戊○○、己○○始得恢復行動自由，丙○○○、甲○○、庚○○、乙○○
    共同強制戊○○簽發本票之行為亦未得逞。
二、案經戊○○、己○○訴由臺中縣警察局清水分局報請臺灣臺中地方法院檢察署檢
    察官偵查起訴。
    理  由
一、訊據被告丙○○○、甲○○、庚○○、乙○○對於右揭時間共同前往臺中縣沙鹿
    鎮○○路紅竹巷十四號之一旁工寮處，找尋被害人戊○○、己○○追問藍清照下
    落，並將被害人戊○○、己○○帶至臺中縣清水鎮○○路新興巷一五二號洪秀霞
    住處等事實，及被告丙○○○對於在車上時，有動手打戊○○等事實，固均坦承
    不諱，惟矢口否認有何妨害自由之犯行，均辯稱：當時渠等係找戊○○、己○○
    幫忙找藍清照，戊○○及己○○二人同意幫忙找人，渠等方請戊○○、己○○二
    人一起回洪秀霞家中泡茶，渠等並無打人，亦無強押戊○○、己○○二人上車，
    且戊○○、己○○二人在洪秀霞家中亦行動自如，亦可打電話對外連絡，渠等並
    無妨害戊○○、己○○之行動自由，亦無脅迫戊○○簽發本票云云。被告乙○○
    另辯稱其只是去洪秀霞家中談工作，並無妨害戊○○、己○○二人之行動自由云
    云。然查：
  (一)右揭事實，業據被害人戊○○、己○○於警詢及檢察官偵查中指述甚詳，核與證
    人蕭金柱於警詢及檢察官偵查中結證稱：當天約凌晨二時多，實際時間不確定，
    戊○○打電話來表示他現與己○○一起在清泉崗機場附近之吳厝里庄，遭人毆打
    ，請其趕快去救他，其有問戊○○為何原因被押，戊○○即告稱因大姐誤會戊○○之朋友偷錢，要戊○○供出該名朋友之下落，電話講到一半就斷線，其即又打
    電話給戊○○，之後其則打電話至光華派出所報警，帶同警察一起至現場，到現
    場時，看見被告等人均坐在沙發上，己○○坐在牆邊小椅子上，戊○○則剛從廁
    所走出來，當時戊○○身上有多處受傷，己○○則無明顯外傷等語（見偵查卷第
    二九頁、第一二七頁）；及證人吳嘉豐即臺中縣警察局清水分局光華派出所承辦
    警員於本院審理所證案發當天係證人蕭金柱報案，陳稱其友人戊○○打電話連絡
    說遭人押走，當天到現場後，發現被告四人坐在客廳沙發上，己○○坐在左邊的
    小椅子，戊○○從廁所出來，滿身是傷等語相符，並有被害人二人於九十三年六
    月二十七日至光田綜合醫院急診後，由該醫院所開立記載被害人戊○○受有：1.
    右胸部擦傷五乘五公分；2.左臉瘀血二乘二公分，右臉擦傷一乘一公分；3.左手
    肘擦傷二乘二公分等傷害，被害人己○○受有：1.左受耳疼痛；2.胸痛等傷害之
    診斷證明書二份在卷可憑。倘被害人戊○○、己○○係自願與被告四人一同前往
    找尋藍清照，則被害人戊○○應無趁隙撥打電話向證人蕭金柱求救，且被害人二
    人身體亦豈會受有上開傷害，再以戊○○既受有上開明顯傷害、己○○身體亦有
    不適，而現場亦無人為其等療傷之情形下，以現場並無上鎖亦臨大馬路甚近之狀
    況下，被告等人與被害人既均已知悉當天無法找到藍清照，且無其他事情尚需連
    絡討論下，被害人二人亦無可能置本身傷勢不顧而仍留於原地之理。足見被害人
    所指係遭被告四人上車並加以毆打及妨害自由無誤。
  (二)又被告乙○○於事發當日凌晨二時許，亦有至臺中縣沙鹿鎮○○路紅竹巷十四號
    之一旁工寮，且有出手毆打被害人二人等情，業據被害人二人於警詢、檢察官偵
    查中及本院審理時指、證述明確：且證人吳嘉豐於本院審理時結證稱：被告乙○○於警查獲時在場，且當時被告四人均醒著等語（同前本院卷九十三年十一月十
    二日審判筆錄），顯見被告乙○○於洪秀霞住處並非在沙發上睡覺；又被告丙○○○、甲○○、庚○○等人所述其等與被害人二人至洪秀霞住處之目的既係為討
    論如何找尋藍清照，且該事為被告丙○○○、甲○○、庚○○等三人視之甚為重
    要，故必須急於凌晨時分討論出結果而留被害人二人在洪秀霞家中，是在被告丙○○○、甲○○、庚○○等三人與被害人在未有具體結論前，被告丙○○○、甲○○、庚○○等三人自無可能分心另行連絡乙○○到現場討論不急於處理之工作
    ，足見被告丙○○○、庚○○等二人所述乙○○只是到現場討論工作等語，顯係
    事後迴護之詞，並無足採。
  (三)雖被害人二人於本院九十三年十一月十二日審理時改稱：當天被告丙○○○等四
    人有叫他去車上，但他們心理上並不是要強押我等有利於被告四人之語。惟被告
    四人與本案起訴後，業已與被害人二人達成和解，此有和解書一份附於本院卷可
    稽，則被害人二人於本院審理時所為有利於被告四人之證詞，難免有迴護其等之
    嫌。況被害人己○○於本院九十三年十一月十二日當日訊問時，亦結證稱其與戊○○在工寮先被庚○○毆打，因會害怕，所以被告等人叫其上車時，其就上車，
    嗣後其與戊○○被帶至墳墓時，戊○○又遭被告等人毆打等語明確；又案發當日
    被害人戊○○受有右胸部擦傷、左臉瘀血、右臉擦傷、左手肘擦傷等傷害，己○○則受有右後耳處疼痛、胸痛等傷害，亦有診斷證明書附於偵查卷足憑，堪認被
    害人於警詢、偵查中及本院審理中所述當日因遭被告等人毆打，心生恐懼等情為
    真，是被害人於本院九十三年十一月十二日審理中所為上開關於被告等人並無妨
    害自由部分之陳述，顯為事後息事寧人之詞，毫無足採。
  (四)綜上所述，本件事證已臻明確，被告所辯係事後卸責之詞，均不足採信，犯行堪
    以認定，自應依法論科。
二、核被告丙○○○、庚○○、甲○○、乙○○所為，均係犯刑法第三百零二條第一
    項之妨害自由罪（按刑法第三百零二條之妨害自由罪，係妨害他人自由之概括的
    規定，故行為人具有一定目的，以非法方法剝奪人之行動自由者，除法律別有處
    罰較重之規定，例如略誘及擄人勒贖等罪，應適用各該規定處斷外，如以使人行
    無義務之事，或妨害人行使權利為目的，而其強暴脅迫復已達於剝奪人行動自由
    之程度，即祇成立本罪，不應再依同法第三百零四條論處。誠以此項使人行無義
    務之事，或妨害人行使權利之低度行為，應為剝奪人行動自由之高度行為所吸收
    ，不能以其目的係在使人行無義務之事，或妨害人行使權利，認為係觸犯刑法第
    三百零二條第一項及第三百零四條第一項之二罪名，依同法第五十五條，從一重
    處斷。最高法院二十九年上字第二三五九號著有判例意旨可資參照。是被告四人
    將被害人戊○○強押至墳墓共同毆打後再強制被害人戊○○簽發本票未遂之犯行
    ，揭諸上開判例意旨，不另論刑法第三百零四條第二項、第一項之強制未遂罪）
    。被告丙○○○、庚○○、甲○○、乙○○，與綽號「大管」之成年男子間，有
    犯意之聯絡及行為之分擔，均為共同正犯。查被告乙○○曾於九十年八月間，因
    贓物罪，經本院以九十年度沙簡字第四六二號判決處有期徒刑四月，得易科罰金
    確定，嗣於九十一年七月四日執行完畢之事實，有臺灣高等法院被告全國前案紀
    錄表在卷可憑，其於刑之執行完畢後五年以內再犯有期徒刑以上之本罪，為累犯
    ，應依法加重其刑。本院審酌被告丙○○○僅懷疑藍清照有偷竊行為，被告甲○○、庚○○、乙○○與藍清照原無嫌隙，僅為找尋藍清照出面，被告丙○○○捨
    正常法律程序不為，夥同被告甲○○、庚○○、乙○○及綽號「大管」之成年男
    子，強押並推由被告庚○○動手毆打被害人成傷，及被害人被剝奪行動自由時間
    僅約三小時，被告甲○○曾勸阻不要發生衝突，被告四人於犯後未能全然坦認犯
    行之態度等一切情狀，分別量處如主文第一、二項所示之刑，並均諭知易科罰金
    之折算標準，以資懲儆。
三、公訴意另以：被告四人共同以徒手毆打被害人戊○○、己○○，並造成被害人戊○○受有右胸部擦傷、左臉瘀血、右臉擦傷、左手肘擦傷等傷害，被害人己○○
    則受有右後耳處疼痛、胸痛等傷害，因認被告四人涉犯刑法第二百七十七條第一
    項之傷害罪嫌。惟按刑法第二百七十七條第一項之傷害罪，依刑法第二百八十七
    條前段規定，須告訴乃論。茲據被害人戊○○、己○○於本院審理時，當庭表示
    撤回傷害部分告訴，亦有被害人二人之撤回告訴狀附卷可稽，此部分原應為不受
    理之諭知，惟公訴人以此部分犯行與被告所犯前開有罪部分之犯行間，有方法結
    果之牽連關係，屬裁判上一罪，在審判上不可分，爰不另為不受理判決之諭知。
據上論斷，應依刑事訴訟法第二百九十九條第一項前段，刑法第二十八條、第三百零
二條第一項、第四十七條、第四十一條第一項前段，罰金罰鍰提高標準條例第一條前
段、第二條，判決如主文。
本案經檢察官丁○○到庭執行職務。
中      華      民      國      九十三    年    十二    月      三      日
                                    臺灣臺中地方法院刑事第六庭
    審判長法  官    簡  源  希
                                              法  官    林  念  祖
                                              法  官    戴  博  誠
右正本證明與原本無異。
如不服本判決，應於送達後十日內向本院提出上訴狀（須附繕本），上訴於臺灣高等
法院臺中分院。
                                              書記官
中      華      民      國      九十三    年    十二    月      三      日
附錄論罪科刑法條
刑法第三百零二條第一項：
私行拘禁或以其他非法方法，剝奪人之行動自由者，處五年以下有期徒刑、拘役或三
百元以下罰金。
